臺灣高等法院臺南分院刑事判決　　　　九十年度上更(二)字第三七一號　Ａ
　　　上　訴　人
　　　即　被　告　丙　○　○
　　　指定辯護人　本院公設辯護人　郭　忠　生
右上訴人因毒品危害防制條例等案件，不服臺灣臺南地方法院八十九年度訴緝字第一
一號中華民國八十九年四月二十一日第一審判決（起訴案號：臺灣臺南地方法院檢察
署八十六年度偵字第一一○一八號、八十六年度偵字一二四八八號、八十六年度偵字
一四○八三號），提起上訴，判決後，經最高法院第二次發回更審，本院判決如左：
      主      文
原判決關於非法販賣化學合成麻醉藥品及定應執行刑部分均撤銷。
丙○○右開被訴非法販賣化學合成麻醉藥品部分無罪。
      理      由
一、公訴意旨略以：被告丙○○意圖營利，並基於概括之犯意，於民國八十六年四月
    間某日起至同年十一月間，連續以一公克約新台幣（下同）一千五百元之代價，
    分別在甲○○之住所臺南市○區○○街一六九號及不詳電動玩具店內，非法販賣
    安非他命予甲○○約五、六次，販賣予乙○○約二十餘次，因認被告涉犯修正前
    麻醉藥品管理條例第十三條之一第二項第一款之販賣化學合成麻醉藥品罪嫌云云
    。
二、公訴人認為上訴人即被告丙○○涉犯販賣化學合成麻醉藥品罪，無非以上開犯行
    ，業據證人甲○○、乙○○到庭結證明確等情為主要論據。
三、訊據被告丙○○堅決否認有販賣安非他命之犯行，辯稱：其不認識證人甲○○，
    認識證人乙○○是因電信警察捉其在使用王八機，結果查出證人乙○○他們在製
    作槍械，雖然同車，也不識證人甲○○，直到開庭時手銬銬在一起才知道，其與
    證人甲○○坐同一部警備車，在警備車裡面其沒有向證人甲○○說隨便說一個是
    向「ＳＯＮＹ」的人購買安非他命，案發前其沒有向證人乙○○租房子，在證人
    乙○○那裡住幾天就被捉，其沒有販賣安非他命給證人甲○○、乙○○，也沒有
    與證人乙○○及甲○○在一起吸食安非他命，八十六年間其從來沒有使用過00
    00000000號呼叫器等語。
四、按犯罪事實應依證據認定之，無證據不得推定其犯罪事實，刑事訴訟法第一百五
    十四條定有明文。所謂認定犯罪事實之證據，係指足以認定被告確有犯罪行為之
    積極證據而言，該項證據自須適合被告犯罪事實之認定，始得採為斷罪資料。又
    認定不利於被告之事實，須依積極證據，茍積極證據不足為不利於被告事實之認
    定時，即應為有利於被告之認定，更不必有何有利之證據，有最高法院二十九年
    上字第三一○五號及三十年上字第八一六號判例足資參照。
五、經查：
（一）按犯修正前麻醉藥品管理條例第十三條之一第二項各款之罪，供出麻醉藥品來
      源因而破獲者，得減輕其刑，修正前麻醉藥品管理條例第十三條之三定有明文
      。因此關於非法販賣安非他命案件，非法施打、吸食安非他命者所為曾向被告
      購買安非他命之陳述，因屬有利於己之供詞，自須無瑕疵可指，且經調查又有
      其他證據足以證明與事實相符者，始得採為論罪科刑之證據。公訴人認為被告
      涉嫌販賣安非他命予證人乙○○、甲○○施用，除證人乙○○、甲○○證述外
      ，別無其他確切證據可資佐證，警方對於證人乙○○、甲○○二人供出安非他
      命來源，並未向原審法院檢察署聲請搜索票，前往被告住處或工作地點實施搜
      索，故未扣得任何安非他命或供販賣安非他命所用工具，諸如電子秤、空塑膠
      夾鏈袋等物品，更未取得證人乙○○、甲○○配合，依警方常用辦案方法，以
      電話與被告聯絡，約定交易時間、地點，然後誘出被告交易，而由警方於預先
      埋伏現場逮捕，此觀警卷相關筆錄之記載，即甚明暸。僅憑證人乙○○、甲○○之證述，能否認定被告非法販賣安非他命犯行，誠有疑問。
（二）據證人乙○○於警訊時證稱：「（丙○○是否有在販賣安非他命？）他我不知
      道，但我吸食安非他命均向甲○○所購買。」「（你於何時、何地向甲○○購
      買安非他命？一次購買多少錢？購多少次？）我於年８月上旬以前，均向甲○○購買安非他命，地點從來來遊藝場及其家中，一次購買二、三千元，共購
      買二、三拾次。」等語（見八十六年度偵字第一二四八八號偵查卷乙○○八十
      六年十二月二日警訊筆錄）；嗣於偵查中先改證稱：「（安非他命如何來？）
      丙○○他給我的，：：：在年８月日當天，在我家給我的，從、２、３
      月間起提供給我的，有的買，有的給我，每次一千元至三千元不等，約有五次
      至十次左右，最後一次則是、８、。」「（向丙○○購買何人知情？）甲○○，甲○○介紹我認識的，我向丙○○購買。」「（如何向丙○○購買？）
      向丙○○購買之時間從、４月份起一直到７月份為止，打呼叫器0000000000
      號代號22給他約在公園，長榮路口一家遊藝場交貨，被警查獲當天，買完後就
      到他家。」等語（見八十六年度偵字第一二四八八號偵查卷第九頁正面、背面
      ），後又證稱：「（向丙○○買過幾次安非他命？）大約二十次。」「（如何
      買法？）每次二、三千元正，一公克約1500元左右，均在電動玩具店交貨。」
      等語（見八十六年度偵字第一四○八三號偵查卷八十六年十二月五日偵訊筆錄
      ）；於原審調查時又改證稱：「（認識丙○○嗎？）我只見過丙○○幾次面，
      他並沒有賣我安非他命，我也是向ＳＯＮＹ買的，：：：。」等語（見原審卷
      第六七頁背面）；於本院本審調查時又改證稱：「（丙○○你認識？）對。」
      「（丙○○有沒有非法販賣安非他命給你？）有。」「（是什麼時候？）大約
      是在八十六年間。」「（是不是在八十六年四月起到七月間？）時間久了我記
      不得了。」「（孫有信是誰？（提示原審判決書附表編號二））是我，是不是
      名字打錯，還是另外有這個人。」「（丙○○八十六年八月十九日起向孫有信
      承租一個月的房租，孫有信是不是你？）我不知道法官所講的孫有信是不是我
      ，但是丙○○有向我承租房子。」「（丙○○有沒有在臺南縣新化鎮北勢里北
      勢一五四之二號你的住處，及約在長榮路的電動遊藝場販賣安非他命給你？）
      有。」「（是那個地方的長榮路？）臺南市。」「（你大約向丙○○購買安非
      他命幾次，每次多少錢？）因為時間久了，我忘了總共購買幾次。」「（丙○○是不是以安非他命抵房租的售價？）是。」「（丙○○向你租房屋租多久？
      ）應該是一個多月。」「（你到底從八十六年二、三月間起到八十六年八月二
      十五日止或從八十六年二、三月間起至八十六年八月二十六日或八十六年四月
      起至八十六年七月止並從同年八月十九日起一個月承租你的房屋止，以房租抵
      安非他命的價格，向丙○○購買安非他命？（提示原審卷八七訴字第二三六號
      卷第十頁、八六偵字第一二四八八號卷第九頁、八七偵字第三三四九號卷第二
      十二頁背面並告以要旨））日期我記不得了。」「（你到底有沒有向丙○○購
      買安非他命？）有。」「（你到底是向丙○○購買約五次至十次，每次一千元
      至三千元不等或大約二十次，每次約二、三千元？（提示八七偵字第三三四九
      號卷第二十二頁背面、八六偵一二四八八號卷第九頁、八七訴字第二三六號卷
      第十頁並告以要旨））詳細有幾次，我記不起來了。」「（你向丙○○購買安
      非他命是你直接向丙○○買，還是打呼叫器？）打呼叫器。」「（丙○○的呼
      叫器是幾號？）不記得。」「（是不是打0000000000號代號二二？
      （提示八七偵字第三三四九號卷第二十三頁並告以要旨））應該是。」等語（
      見本院本審卷九十年八月十七日訊問筆錄）；於本院本審審理時證稱：「（「
      （丙○○有沒有在原判決附表所示時間、地點販賣安非他命給你們？有。」「
      （你對他（指證人甲○○）供述有何意見？）如果和丙○○一起開庭，他就會
      講丙○○的話。我沒有呼叫器的號碼。」等語（見九十年十一月十五日及九十
      一年二月二十一日審判筆錄）。證人甲○○警訊時證稱：「（那你的安非他命
      是向何人購買的？於何時？何地購買？）我是向丙○○購買的，於年月
      日晚上時許在我家（大武街165 號）。」（你一次向他購買多少安非他命？
      共購買幾次？）我一次（均）向他購買伍仟元的安非他命，共向他購買四、五
      次左右。」「（你如何向丙○○購買安非他命？丙○○之前有留0000000000號
      呼叫器給我，而我要購買安非他命就扣機給他，他拿來我家給我，但現他的呼
      叫器斷了，最後兩次均是丙○○欽拿安非他命來我家買（賣）給我的。」等語
      （見六六九號警卷甲○○八十六年十一月十四日警訊筆錄）；於偵查中證稱：
      「（安非他命何來？）向丙○○購買，是最近才向他購買，：：：」「（向丙○○買過幾次安非他命？）約五、六次，每次二、三千元，買數量多少公克我
      不確定，在我家交貨，他會主動拿到家給我。」等語（見八十六年度偵字第一
      四○八三號偵查卷八十六年十一月十四日及八十六年十二月十五日偵訊筆錄）
      ；於原審調查時則改證稱：「我不認識丙○○，賣我安非他命的人並不是本庭
      之被告，賣我的人比較矮胖，當時警察有拿口卡片給我指認，賣我的人外號叫
      『ＳＯＮＹ』，警察就拿口卡說此人是ＳＯＮＹ，我就指認。」等語（見原審
      卷六七頁正面）；於本院本審調查時又改證稱：「（你認不認識丙○○？）認
      識。」「（你有沒有向丙○○非法購買安非他命？）我拿錢叫丙○○幫我買安
      非他命好幾次。」「（你向丙○○購買安非他命是向他買還是打呼叫器？）打
      呼叫器。」「（呼叫器號碼記得嗎？）筆錄裡面有。」「（是不是打0000
      000000號？（提示八六偵字第一二四八八號卷第二十四頁並告以要旨）
      ）上面寫是就是。」「（你向丙○○購買安非他命的時間、地點及共交易次數
      及每次購買的價金是不是和原判決附表編號一一樣？（當庭交閱原審判決書）
      ）我都是扣呼叫器給丙○○，每次價金四、五千元。」「（和原審判決書附表
      編號一一樣？）應該沒錯。」「（你是經過乙○○介紹認識丙○○？）對。」
      「（你在原審為何說你不認識丙○○，沒有向他購安非他命，是向綽號『ＳＯ
      ＮＹ』的人買的？（提示原審八九訴緝字第一一號卷第六七頁並告以要旨））
      地院出來開庭時坐同一部車，丙○○要我說我不認識他，沒有向他購買。」等
      語（見本院本審卷九十年八月十七日訊問筆錄）；於本院本審審理時證稱：「
      （丙○○有沒有在原判決附表所示時間、地點販賣安非他命給你們？）沒有。
      」「（甲○○你上次開庭作證為何說丙○○有販賣安非他命給你？（提示並告
      以要旨））我和陳文忠、乙○○三人在一起吸食安非他命，有討論到乙○○和
      丙○○有恩怨，如果被捉就把丙○○咬出來。」「（你有何陳述？）可以調同
      案被告陳文忠，呼叫器號碼是乙○○給我的。」「（你買安非他命的時候是不
      是用呼叫器聯絡的？）不是。」「（你有無用上開號碼呼叫器與丙○○聯絡？
      ）沒有，這個號碼是乙○○、陳文忠給我。當時他們二人與我一起吸安非他命
      ，他們二人曾經提起與丙○○有摩擦，如果被抓到就說這個號碼。」等語（見
      本院卷九十年十一月十五日及九十一年二月二十一日審判筆錄），二人先後證
      述各不一致，則證人乙○○、甲○○所證被告非法販賣安非他命給其等是否與
      事實相符，即有疑問。雖證人甲○○、乙○○所證被告販賣安非他命均係先扣
      被告所使用呼叫器（號碼為0000000000號、代號二二），然後被告
      再至雙方所約定之地點交貨（見八十六年度偵字第一二四八八號偵查卷第九頁
      、第二四頁），但呼叫器僅有呼叫功能在於傳呼，是否能約定交貨地點則不能
      無疑，且呼叫器號碼0000000000號雖為被告所租用，然係於八十六
      年六月二十六日申裝，於同年十一月十八日欠費拆機，有中華電信股份有限公
      司臺南營運處九十一年一月五日南服（91）字第PIC0600153號函一份附於本院
      本審卷可稽，該呼叫器係在證人甲○○、乙○○二人所證被告上開時間販賣安
      非他命給其等之中間始申請裝機，甲○○、乙○○二人所證開始使用該呼叫器
      向被告購買安非他命，與事實不符（開始購買時，被告尚未申裝呼叫器），自
      難以證人甲○○、乙○○二人所證述被告販賣安非他命之呼叫器號碼，作為被
      告販賣安非他命之證據。而此二證人又均於原審調查時翻異前供，證人甲○○
      改證稱：「賣我（安非他命）的人外號叫『ＳＯＮＹ』」等語；證人乙○○亦
      改證稱：「我也是向ＳＯＮＹ買的」等語，已如前述。證人乙○○於本院上訴
      審調查時又改證稱：「是被告提供給我的」等語（見本院上訴審卷第五六頁正
      面）。證人乙○○於本院更一審調查時證稱：你確實向丙○○買毒品（安非他
      命）？是的。」「（為何你在原審說你見過他幾次你沒向他買過毒品（安非他
      命）（提示你原審筆錄））當時丙○○在場、我不好意思說。」等語（見本院
      更一審卷第四六頁正面），惟原審當天係隔離訊問，被告並未在場；證人甲○○於本院更一審調查證稱：（為何你在原審說你不認識丙○○你沒向他買？（
      提示你原審筆錄））當天我們坐同部囚車來，被告在囚車上討論，當庭我也不
      敢說。」等語（見本院更一審卷第四六頁正面），但本院上訴審於八十九年八
      月二十二日提訊證人甲○○時並未提訊被告，有該卷足憑，益見證人乙○○、
      甲○○所證不實。是證二人所證，要難遽信。至於證人甲○○於本院本審調查
      時請求訊問證人陳文忠，因事證已明，本院本審認無必要，附此敘明。
（三）被告於本院更一審辯稱：可能是因乙○○被警察查獲槍枝，要其承擔，其不肯
      ，證人乙○○、甲○○二人因而懷恨才說安非他命是其賣給他的云云。經查證
      人乙○○、甲○○二人因涉嫌非法施用安非他命及未經許可製造彈藥、改造手
      槍等犯罪，為警於八十六年九月十二日四時三十分許，在證人甲○○臺南市○○街一六九號執行搜索時查獲，而被告列為證人，未經起訴，證人乙○○、甲○○二人則分別經原審法院以八十六年度訴字第一六八九號、八十七年度訴字
      第二三六號刑事判決判處罪刑在案，並有該二判決附於原審法院八十七年度訴
      字第二三六號刑事卷及臺灣臺南地方法院檢察署八十七年度偵字第三三四九號
      偵查卷可按，上開被告所辯，尚無證據認係真正，係被告個人臆測之辭，本院
      不予採信。
（四）綜上所述，並無積極證據足以認定被告確有非法販賣化學合成麻醉藥品安非他
      命之犯行。此外，復查無其他積極證據足以證明被告有何非法販賣化學合成麻
      醉藥品安非他命之犯行，揆諸前開判例，被告所辯，非無可採。原審疏未詳察
      ，遽依證人乙○○、甲○○具有瑕疵且無證據證明與事實相符之證言，即對被
      告論罪科刑，自有未洽。被告上訴指摘原判決不當，為有理由，應由本院撤銷
      改判，以不能證明被告犯罪，改諭知被告無罪之判決。
據上論斷，應依刑事訴訟法第三百六十九條第一項前段、第三百六十四條、第三百零
一條第一項前段，判決如主文。
本案經檢察官劉得鉦到庭執行職務。
中    華    民    國      九十一      年      十      月        三      日
                                  臺灣高等法院臺南分院刑事第二庭
                                      審判長法官  游    明    仁
                                            法官  林    永    茂
                                            法官  陳    清    溪
右正本證明與原本無異。
檢察官如不服本判決，應於判決送達後十日內向本院提出上訴書。
                                      法院書記官  趙    玲    瓏
中    華    民    國      九十一      年      十      月        四      日
